【裁判字號】    98,訴,1064
【裁判日期】    981106
【裁判案由】    違反毒品危害防制條例
【裁判全文】
臺灣屏東地方法院刑事判決              98年度訴字第1064號
公  訴  人  台灣屏東地方法院檢察署檢察官
被      告  甲○○
上列被告因違反毒品危害防制條例案件，經檢察官提起公訴（98
年度毒偵字第738 號），茲因被告就被訴事實為有罪之陳述，經
告知簡式審判程序意旨，並聽取公訴人及被告之意見後，本院合
議庭裁定由受命法官獨任依簡式審判程序審理，判決如下：
      主  文
甲○○施用第一級毒品，累犯，處有期徒刑捌月；又施用第二級
毒品，累犯，處有期徒刑肆月。應執行有期徒刑拾壹月。
      事  實
一、甲○○前因施用毒品案件，經本院92年度毒聲字第334 號裁
    定令入勒戒處所施予觀察、勒戒，於民國92年3 月17日入勒
    戒所執行，於92年4 月4 日因無繼續施用毒品傾向出所執行
    完畢。又於97年間因違反毒品危害防制條例，經本院以97年
    度簡字第1030號判處有期徒刑6 月確定，於97年11月10日易
    科罰金執行完畢。猶不知悔改，復於98年2 月20日晚上10時
    許，在屏東縣萬巒鄉萬金村之公園內，施用第二級毒品甲基
    安非他命。另於98年2 月21日23時許，在屏東縣內埔鄉○○
    村○○路267 之24號5 樓友人李佳玲住處，施用第一級毒品
    海洛因。嗣於98年2 月21日23時50分許，在上開李佳玲住處
    為警查獲，經警對其採尿送驗，其尿液中檢出嗎啡及甲基安
    非他命陽性反應而查知上情。
二、案經屏東縣政府警察局內埔分局報告台灣屏東地方法院檢察
    署檢察官偵查起訴。
      理  由
一、本件被告甲○○所犯係死刑、無期徒刑、最輕本刑為3 年以
    上有期徒刑以外之罪，其於本院準備程序中就前揭被訴事實
    為有罪之陳述，經受命法官告知簡式審判程序之旨，並聽取
    其與公訴人之意見後，本院認無不得或不宜改依簡式審判程
    序進行之處，爰依刑事訴訟法第273 條之1 第1 項、第284
    條之1 ，本院合議庭裁定由受命法官獨任依簡式審判程序審
    理；又簡式審判程序之證據調查，依刑事訴訟法第273 條之
    2 規定，不受同法第159 條第1 項審判外陳述排除之限制，
    再被告對於卷內之各項證據，亦不爭執證據能力，故卷內所
    列之各項證據，自得作為證據，合先敘明。
二、上揭事實，業據被告甲○○於本院審理時坦承不諱，而被告
    為警所採集之尿液檢體，經送請台灣檢驗科技股份有限公司
    檢驗，結果呈嗎啡及甲基安非他命陽性反應，有該公司濫用
    藥物尿液檢驗報告1 份在卷可稽。足認被告上開自白顯與事
    實相符，堪信為真實。本件事證明確，被告犯行應可認定。
三、按施用第一、二級毒品為犯罪行為，毒品危害防制條例第10
    條定有處罰明文。故施用第一、二級毒品者，依前揭規定本
    應科以刑罰。惟基於刑事政策，對合於一定條件之施用者，
    則依同條例第20條、第23條之規定，施以觀察、勒戒及強制
    戒治之保安處分。又毒品危害防制條例於92年7 月9 日修正
    公布，自93年1 月9 日施行，其中第20條、第23條將施用毒
    品之刑事處遇程式，區分為「初犯」及「5 年內再犯」、「
    5 年後再犯」。依其立法理由之說明：「初犯」，經觀察、
    勒戒或強制戒治後，應為不起訴處分或不付審理之裁定；經
    觀察、勒戒或強制戒治執行完畢釋放後，「5 年內再犯」者
    ，因其再犯率甚高，原實施之觀察、勒戒及強制戒治既已無
    法收其實效，爰依法追訴或裁定交付審理。至於經觀察、勒
    戒或強制戒治執行完畢釋放後，「5 年後再犯」者，前所實
    施之觀察、勒戒或強制戒治已足以遮斷其施用毒品之毒癮，
    為期自新及協助其斷除毒癮，仍適用「初犯」規定，先經觀
    察、勒戒或強制戒治之程式。從而依修正後之規定，僅限於
    「初犯」及「5 年後再犯」2 種情形，始應先經觀察、勒戒
    或強制戒治程式。倘被告於5 年內已再犯，經依法追訴處罰
    ，縱其第3 次（或第3 次以上）再度施用毒品之時間，在初
    犯經觀察、勒戒或強制戒治執行完畢釋放5 年以後，已不合
    於「5 年後再犯」之規定，且因已於「5 年內再犯」，顯見
    其再犯率甚高，原實施觀察、勒戒或強制戒治，已無法收其
    實效，即應依該條例第10條處罰（最高法院97年9 月9 日97
    年度第5 次刑事庭會議決議參照）。被告甲○○前因施用毒
    品案件，經本院92年度毒聲字第334 號裁定令入勒戒處所施
    予觀察、勒戒，於92年3 月17日入勒戒所執行，於92年4 月
    4 日因無繼續施用毒品傾向出所執行完畢。又於97年間因違
    反毒品危害防制條例，經本院以97年度簡字第1030號判處有
    期徒刑6 月確定，於97年11月10日易科罰金執行完畢等情。
    有臺灣高等法院被告全國前案紀錄表1 份附卷足憑。被告前
    因犯施用毒品罪，經觀察、勒戒執行完畢釋放後，5 年內既
    已再犯施用毒品罪，並經依法追訴處罰，縱本次施用毒品之
    時間，係在前次施用毒品經觀察、勒戒執行完畢釋放5 年以
    後，仍與「5 年後再犯」有別，而無毒品危害防制條例第20
    條第3 項之適用，自應依法論科。
四、按海洛因及甲基安非他命分別係毒品危害防制條例第2 條第
    2 項第1 款、第2 款規定之第一級、第二級毒品，除法律另
    有規定者外，不得持有、施用。核被告甲○○所為，係犯毒
    品危害防制條例第10條第1 項之施用第一級毒品罪，及同條
    例第10條第2 項之施用第二級毒品罪。又被告於97年間因違
    反毒品危害防制條例，經本院以97年度簡字第1030號判處有
    期徒刑6 月確定，於97年11月10日易科罰金執行完畢等情，
    有臺灣高等法院被告前案紀錄表1 份在卷可按，其於5年 以
    內再故意犯本件有期徒刑以上之罪，依刑法第47條第1項 規
    定，應論以累犯，並加重其刑。
五、爰審酌被告曾因施用毒品經送觀察勒戒處所施以勒戒後，仍
    未能戒斷其施用毒品之惡習，足見其陷溺已深，惟因施用毒
    品僅係戕害其自己身心並無加害他人，此次施用毒品次數僅
    2 次，且其犯罪後坦承犯行、態度尚稱良好等一切情狀，分
    別量處如主文所示之刑，並定其應執行之刑。
據上論斷，應依刑事訴訟法第273 條之1第1項、第299 條第1 項
前段，毒品危害防制條例第10條第1 項、第2 項，刑法第11條前
段、第47條第1 項、第51條第5款，判決如主文。
本案經檢察官陳立興到庭執行職務。
中    華    民    國    98    年    11    月    6     日
                  刑事第二庭  法  官  簡光昌
以上正本證明與原本無異。
如不服本判決應於收受判決後10日內向本院提出上訴書狀，並應
敘述具體理由；其未敘述上訴理由者，應於上訴期間屆滿後20日
內向本院補提理由書（均須按他造當事人之人數附繕本）「切勿
逕送上級法院」。
中    華    民    國    98    年    11    月    6     日
                              書記官  黃佳惠
本案論罪科刑法條：
毒品危害防制條例第10條
施用第一級毒品者，處 6 月以上 5 年以下有期徒刑。
施用第二級毒品者，處 3 年以下有期徒刑。


司法院資訊處製作；財團法人民間司法改革基金會備份。
